臺灣臺南地方法院刑事判決　　　　　　　100年度訴字第502號
公　訴　人　臺灣臺南地方法院檢察署檢察官
被　　　告　金中南
上列被告因違反毒品危害防制條例案件，經檢察官提起公訴（10
0年度毒偵字第170號），被告於本院準備程序中，先就被訴事實
均為有罪之陳述，經本院合議庭裁定改由受命法官獨任進行簡式
審判程序，判決如下：
    主  文
金中南施用第一級毒品，累犯，處有期徒刑捌月；扣案第一級毒
品海洛因壹小包（含包裝袋壹只，海洛因驗餘淨重零點零貳陸公
克）沒收銷燬之，扣案注射針筒貳支均沒收之。又施用第二級毒
品，累犯，處有期徒刑肆月，扣案第二級毒品甲基安非他命貳小
包（含包裝袋貳只，甲基安非他命含袋重共柒點伍公克）均沒收
銷燬之。應執行有期徒刑拾月，扣案第一級毒品海洛因壹小包（
含包裝袋壹只，海洛因驗餘淨重零點零貳陸公克）及第二級毒品
甲基安非他命貳小包（含包裝袋貳只，甲基安非他命含袋重共柒
點伍公克）均沒收銷燬之，扣案注射針筒貳支均沒收之。
    事  實
一、金中南前於民國91年間，因犯施用毒品案件，經本院以91年
    度毒聲字第975號裁定送觀察、勒戒後，因認有繼續施用毒
    品之傾向，再經本院以91年度毒聲字第1153號裁定令入戒治
    處所施以強制戒治，執行後因成效合格，認無繼續執行強制
    戒治之必要，再經本院以91年度毒聲字第2264號裁定停止戒
    治所餘戒治期間付保護管束，而於92年2月7日出戒治所，同
    年7月13日保護管束期滿執行完畢，並經臺灣臺南地方法院
    檢察署檢察官以92年度戒毒偵字第173號為不起訴處分確定
    。金中南又於前揭強制戒治處分執行完畢5年內之97年1月28
    日再犯施用毒品案件，經本院以97年度訴字第630號判決判
    處有期徒刑7月確定；另曾因犯公共危險案件，經本院以96
    年度交訴字第138號判決判處有期徒刑7月，上訴後經臺灣高
    等法院臺南分院以96年度交上訴字第1213號判決駁回上訴確
    定，上開2罪接續執行，於98年5月3日縮刑期滿執行完畢。
    詎金中南猶不思戒除毒癮惡習，明知海洛因與甲基安非他命
    分別係毒品危害防制條例第2條第2項第1款及同條項第2款所
    定之第一級毒品與第二級毒品，不得非法施用、持有，竟於
    前揭有期徒刑執行完畢5年內之100年1月12日，先基於施用
    第一級毒品海洛因之犯意，於該日凌晨3時許，在其友人位
    於臺南市東區竹篙厝某址之住處，以將海洛因摻水置於針筒
    內注射之方式，施用海洛因1次；又基於施用第二級毒品甲
    基安非他命之犯意，於同日上午8時許，在上開地點，以將
    甲基安非他命置於玻璃球內燒烤吸食煙霧之方式，施用甲基
    安非他命1次。嗣因金中南另案遭通緝，於該日下午2時30分
    許在臺南市永康區○○○路與中華路交岔路口為警緝獲，當
    場經警扣得金中南施用上開毒品後所餘之海洛因1小包（驗
    餘淨重0.026公克）、甲基安非他命2小包（含袋重共7.5公
    克），及金中南所有供其施用上開海洛因用之注射針筒2支
    ，復經警得其同意於該日下午3時20分許採尿送驗，結果呈
    嗎啡、可待因及安非他命、甲基安非他命陽性反應，乃查悉
    上情。
二、案經臺南市政府警察局第五分局（下稱第五分局）報告臺灣
    臺南地方法院檢察署檢察官偵查起訴。
    理  由
一、按本件被告金中南所犯均為死刑、無期徒刑、最輕本刑3年
    以上有期徒刑以外之罪，亦非屬高等法院管轄之第一審案件
    ，其於準備程序進行中，先就被訴事實均為有罪之陳述，經
    告知簡式審判程序之旨，並聽取檢察官、被告之意見後，本
    院合議庭依刑事訴訟法第273條之1第1項裁定進行簡式審判
    程序，是本案之證據調查，依同法第273條之2規定，不受同
    法第159條第1項、第161條之2、第161條之3、第163條之1，
    及第164條至第170條所規定證據能力認定及調查方式之限制
    ，合先敘明。
二、又依92年7月9日修正公布、93年1月9日施行之毒品危害防制
    條例第20條、第23條第2項規定：犯該條例第10條之罪者，
    檢察官應聲請法院裁定，令被告入勒戒處所觀察、勒戒，其
    期間不得逾2月；觀察、勒戒後，依據勒戒處所之陳報，認
    受觀察、勒戒人有繼續施用毒品傾向者，檢察官應聲請法院
    裁定令入戒治處所強制戒治，其期間為6個月以上，至無繼
    續強制戒治之必要為止，但最長不得逾1年；依前項規定為
    觀察、勒戒或強制戒治執行完畢釋放後，5年後再犯同條例
    第10條之罪者，適用前開觀察、勒戒或強制戒治之規定；觀
    察、勒戒或強制戒治執行完畢釋放後，5年內再犯同條例第
    10條之罪者，檢察官應依法追訴。是上開規定已將施用毒品
    者之刑事處遇程序，區分為「初犯」、「5年內再犯」及「5
    年後再犯」，依其立法理由，認「初犯」經觀察、勒戒或強
    制戒治後，應為不起訴處分；經觀察、勒戒或強制戒治執行
    完畢釋放後，「5年內再犯」者，因其再犯率甚高，原實施
    之觀察、勒戒及強制戒治既已無法收其實效，爰依法追訴；
    至經觀察、勒戒或強制戒治執行完畢釋放後，「5年後再犯
    」者，前所實施之觀察、勒戒或強制戒治已足以遮斷其施用
    毒品之毒癮，為期自新及協助其斷除毒癮，仍適用與「初犯
    」相同之規定，先經觀察、勒戒或強制戒治之程序。故依修
    正後之規定，僅限於「初犯」及「5年後再犯」2種情形，始
    應先經觀察、勒戒或強制戒治程序；倘被告於5年內已再犯
    ，經依法追訴處罰，縱其第3次（或第3次以上）再度施用毒
    品之時間，在初犯經觀察、勒戒或強制戒治執行完畢釋放5
    年以後，仍不合於「5年後再犯」之規定，且因已曾於「5年
    內再犯」，顯見其再犯率甚高，原實施觀察、勒戒或強制戒
    治，已無法收其實效，即應依該條例第10條處罰，至第3次
    （或第3次以上）施用毒品之時間，是否宜有期間限制？以
    多久為適宜？則分屬刑事政策、專門醫學之範圍，非審判機
    關所能決定，有待循立法途徑解決（最高法院95年5月9日95
    年度第7次刑事庭會議決議、97年9月9日97年度第5次刑事庭
    會議決議意旨參照）。查本件被告前曾受如事實欄所述之觀
    察、勒戒及強制戒治處分，並於92年7月13日執行完畢，經
    臺灣臺南地方法院檢察署檢察官以92年度戒毒偵字第173號
    為不起訴處分確定，復於前開強制戒治處分執行完畢後5年
    內之97年1月28日再犯施用毒品案件，經本院以97年度訴字
    第630號判決判處有期徒刑7月確定在案，並已執行完畢等情
    ，分別有上開不起訴處分書、判決書、刑案資料查註紀錄表
    、臺灣高等法院被告前案紀錄表在卷可稽，足見被告於初犯
    經觀察、勒戒及強制戒治執行完畢後5年內，已曾再犯施用
    毒品案件，並經依法追訴處罰，揆諸上開最高法院決議要旨
    ，縱其本次所犯施用毒品案件距前次強制戒治程序執行完畢
    已逾5年，仍應由本院依法論罪科刑。
三、上開犯罪事實，業據被告於警詢、偵查、本院準備程序及審
    理中均坦承不諱，且被告於100年1月12日在警局採尿送驗結
    果，確呈海洛因進入人體代謝分解後之嗎啡、可待因陽性反
    應，及甲基安非他命進入人體代謝分解後之安非他命、甲基
    安非他命陽性反應乙節，有第五分局查獲毒品案件尿液檢體
    委外送驗紀錄表、第五分局調查涉嫌毒品案送驗尿液及年籍
    對照表、臺灣檢驗科技股份有限公司濫用藥物實驗室濫用藥
    物檢驗報告各1張在卷可稽（警卷第27至28頁、偵查卷第26
    頁），且有海洛因1小包、甲基安非他命2小包及被告施用海
    洛因用之注射針筒2支（均詳後述）扣案足憑，復有第五分
    局搜索扣押筆錄及扣押物品目錄表各1張附卷可資參佐（警
    卷第13至14頁），堪認被告上開任意性之自白，確均與事實
    相符。是本件事證明確，被告上開犯行均洵堪認定，應予依
    法論科。
四、按海洛因及甲基安非他命依其成癮性、濫用性及對社會危害
    性之程度，業經分別列為毒品危害防制條例第2條第2項第1
    款所規定之第一級毒品及同條項第2款所規定之第二級毒品
    ，禁止非法施用、持有；是核被告上開所為，分別係犯毒品
    危害防制條例第10條第1項之施用第一級毒品罪及同條第2項
    之施用第二級毒品罪。被告持有海洛因或甲基安非他命之低
    度行為，均分別為施用之高度行為所吸收，均不另論罪。被
    告所犯上開2罪間，犯意有別，行為殊異，應予分論併罰。
    再被告曾於98年5月3日受如事實欄所載之刑執行完畢，有臺
    灣高等法院被告前案紀錄表可稽，其於上開有期徒刑執行完
    畢後5年內，故意再犯本件有期徒刑以上之2罪，均為累犯，
    各應依刑法第47條第1項規定加重其刑。茲審酌被告前已有
    施用毒品前科，竟仍不知悔改而再施用毒品，顯見其意志不
    堅，未能戒除毒癮惡習，且迄未因前所受刑之執行記取教訓
    ，復參酌其所犯施用毒品行為係戕害自己身心健康，尚未嚴
    重破壞社會秩序、侵害他人權益，及其犯罪後尚能坦承全部
    犯行，表現悔意，兼衡其學歷、職業、家庭狀況等一切情狀
    ，分別量處如主文所示之刑，且本院衡酌上情，認檢察官就
    本件具體求處定應執行刑為有期徒刑1年，尚屬過重，爰依
    法定其應執行之刑如主文所示，以資懲儆。扣案白色粉末1
    小包經送往高雄市立凱旋醫院鑑定結果，確檢出海洛因成分
    ，驗餘淨重0.026公克乙情，有該院100年4月18日高市凱醫
    驗字第15340號濫用藥物成品檢驗鑑定書1張存卷可考（本院
    卷第20頁）；扣案白色結晶2小包經第五分局開元派出所員
    警會同被告以聯華生技股份有限公司製造之多合一毒品檢驗
    包初步檢驗結果，確均呈甲基安非他命反應，含袋重共7.5
    公克乙節，亦有第五分局偵辦金中南涉嫌毒品案毒品初步檢
    驗報告單1張、扣案毒品及毒品初步檢驗結果照片共7張在卷
    足佐（警卷第16頁、第18頁、第21頁），是上開扣案物品核
    分別屬毒品危害防制條例第2條第2項第1款所定之第一級毒
    品及同條項第2款所定之第二級毒品無訛，均應依法沒收銷
    燬之。又上開毒品之包裝袋共3只（海洛因包裝袋1只、甲基
    安非他命包裝袋2只），均係供包裹上開毒品之用，縱於檢
    測時將上開毒品取出，勢仍有微量毒品沾附其上無法析離，
    有法務部調查局93年3月19日調科壹字第09300113060號函可
    考，均應併依毒品危害防制條例第18條第1項前段規定沒收
    銷燬之。扣案注射針筒2支則均為被告所有供其犯上開施用
    海洛因犯行所用之物，業據被告供明在卷（本院卷第40頁）
    ，亦應併依刑法第38條第1項第2款規定宣告沒收之。
據上論斷，應依刑事訴訟法第273條之1第1項、第299條第1項前
段，毒品危害防制條例第10條第1項、第2項、第18條第1項前段
，刑法第11條、第47條第1項、第38條第1項第2款、第51條第5款
，判決如主文。
本案經檢察官蘇榮照到庭執行職務
中    華    民    國   100    年    6     月    22    日
                        刑事第七庭    法  官   蔡盈貞
以上正本證明與原本無異。
如不服本判決應於收受本判決後10日內向本院提出上訴書狀，並
應敘述具體理由。其未敘述上訴理由者，應於上訴期間屆滿後20
日內向本院補提理由書狀（均須按他造當事人之人數附繕本）「
切勿逕送上級法院」。
                                      書記官   陳玉芬
中    華    民    國   100    年    6     月    22    日
附錄論罪科刑法條：
毒品危害防制條例第10條
施用第一級毒品者，處6月以上5年以下有期徒刑。
施用第二級毒品者，處3年以下有期徒刑。